臺灣高雄地方法院刑事判決　　　　　 100年度審易字第1050號
公　訴　人　臺灣高雄地方法院檢察署檢察官
被　　　告　王文成
上列被告因妨害名譽案件，經檢察官提起公訴（100 年度偵字第
8691號），本院判決如下：
    主  文
王文成無罪。
    理  由
一、公訴意旨略以：被告王文成於民國99年11月8 日上午8 時許
    ，駕駛車牌號碼527-XW號曳引車，行經國道1 號南下車道36
    7 公里處，因不滿行經該路段由尹儀淑駕駛之小貨車之行車
    方式，趁尹儀淑駕車於省道88快速公路鳳頂交流道下平面道
    路停等紅燈時，竟基於公然侮辱之犯意，在不特定人得共見
    共聞、公眾得出入之前開地點，下車步行至尹儀淑之駕駛座
    旁，並在車窗前以「幹妳娘」一語侮辱之，足以貶損尹儀淑
    之人格及名譽，因認被告王文成涉有刑法第309 條第1 項之
    公然侮辱罪嫌。
二、按犯罪事實應依證據認定之，無證據不得認定犯罪事實；又
    不能證明被告犯罪者，應諭知無罪之判決，刑事訴訟法第15
    4 條第2 項、第301 條第1 項分別定有明文。次按告訴人之
    指訴，係以使被告受刑事訴追為目的，是以告訴人之指訴為
    證據方法，除其指訴須無瑕疵，且應有查與事實相符之佐證
    ，始得資為判決之基礎（最高法院52年台上字第1300號、61
    年台上字第3099號判例意旨參照）。另按事實之認定，應憑
    證據，如未能發現相當證據，或證據不足以證明，自不能以
    推測或擬制之方法，以為裁判基礎。又認定犯罪事實所憑之
    證據，雖不以直接證據為限，間接證據亦包括在內；然而無
    論直接或間接證據，其為訴訟上之證明，須於通常一般之人
    不致有所懷疑，而得確信其為真實之程度者，始得據為有罪
    之認定，倘其證明尚未達到此一程度，而有合理之懷疑存在
    時，即無從為有罪之認定（最高法院40年台上字第86號、76
    年台上字第4986號判例意旨參照）。
三、本件公訴人認被告涉有上揭公然侮辱犯行，僅以告訴人之指
    訴為其論據。訊據被告則堅詞否認犯行，辯稱：當時我開車
    南下，因告訴人開車之方式差點發生車禍。我確實有在交流
    道下停等紅燈時，下車至告訴人駕駛座旁想與告訴人理論，
    我有對告訴人說「妳娘卡好」（台語），但沒有說「幹妳娘
    」等語。經查：
  (一)按被告以外之人於審判外之言詞或書面陳述，除法律有規定
    者外，不得作為證據；又被告以外之人於偵查中向檢察官所
    為之陳述，除顯有不可信之情況者外，得為證據，刑事訴訟
    法第159 條第1 項、第159 條之1 第2 項分別定有明文。本
    件證人即告訴人尹儀淑於偵查中向檢察官所為之陳述，業經
    具結，且被告亦在場有對質詰問之機會，檢察官並有請被告
    就證人所述表示意見，此外亦查無有不可信之情況，是上開
    證人於偵查中之證述應有證據能力，合先敘明。
  (二)本件據證人即告訴人尹儀淑於偵查中具結證稱：案發當時，
    我在中山高南下車道遇到被告所駕駛之化學車，因被告之行
    車方式很危險，我就打被告車輛後面之電話到他公司投訴。
    後來下交流道停等紅燈時，被告就下車過來敲我駕駛座旁之
    車窗，當時我還在與被告公司通話中，被告罵我「幹妳娘」
    時，我車窗有搖下來。後來我打110 報警，被告仍作勢要打
    我，還一直罵我等語（偵卷第21至22頁），及於本院審理中
    具結證稱：當天我下交流道停等紅燈時，被告將車子停在我
    前面，然後下車拍我車窗，作勢要打我，並罵我。當時外面
    車輛不算少，我有搖下車窗，並且在打電話。當時被告說話
    聲音很大，聽得很清楚，我有聽到被告罵我「幹妳娘」，被
    告還有說其他話，但我當時在打電話報警，沒有聽到其他話
    ，且就算聽到，我也沒聽懂。被告罵我三字經之事，除我以
    外，沒有其他人聽到等語（院卷第25至29頁）。是依上開被
    告之辯解，及告訴人之證述，足見被告與告訴人確實於案發
    時、地因行車問題發生糾紛，而被告亦確實於下交流道停等
    紅燈時，下車至告訴人車旁與告訴人爭論，而該處係屬公開
    場所，此部分之事實應堪以認定。
  (三)公訴人雖以告訴人上開之證述為據，認被告於爭論之過程中
    ，有以「幹妳娘」一語公然辱罵告訴人，惟告訴人既證述被
    告當時說話聲音很大，聽得很清楚，且有不斷辱罵及說話之
    情形，但其除「幹妳娘」一語外，竟無聽到被告所言或辱罵
    之其他任何話語，與常理似有未合。再者，告訴人在被告對
    其爭論時，正在使用行動電話通話中，並非專心聆聽被告所
    言，且案發地點係交流道下之公共道路，車流眾多，衡情自
    非靜謐之處。綜上之情，則告訴人指訴被告有以「幹妳娘」
    一語對其公然侮辱，尚難認為毫無瑕疵。況且，本件除告訴
    人之指訴外，查無其他任何與事實相符之證據，可資證明被
    告確實有於上開時、地以「幹妳娘」一語公然侮辱告訴人，
    被告亦堅詞否認有此犯行。從而，被告本件是否確有公訴人
    所指之公然侮辱犯行，其間尚有合理之懷疑，自難僅憑告訴
    人之指訴，即遽對被告以刑責相繩。
四、綜上所述，本件僅有告訴人之指訴為證，且告訴人之指訴亦
    非毫無瑕疵，無法使本院就被告被訴公然侮辱犯行達確信之
    程度。此外，本院復查無其他積極證據，足證被告有何公然
    侮辱情事，是被告犯罪即屬不能證明。揆諸首揭法條及判例
    意旨，自應為被告無罪之諭知。至被告雖坦承有對告訴人稱
    「妳娘卡好」（台語）一語，惟此部分並無在告訴人告訴及
    檢察官起訴之範圍內，本院自無從加以審理，併此敘明。
據上論斷，應依刑事訴訟法第301條第1項前段，判決如主文。
本案經檢察官王清海到庭執行職務。
中    華    民    國   100    年    6     月    28    日
                  刑事第十庭    法  官  林裕凱
以上正本證明與原本無異。
如不服本判決應於收受判決後10日內向本院提出上訴書狀，並應
敘述具體理由。其未敘述上訴理由者，應於上訴期間屆滿後20日
內向本院補提理由書(均須按他造當事人之人數附繕本)「切勿逕
送上級法院」。
中    華    民    國   100    年    6     月    28    日
                                書記官  黃振祐